臺灣臺中地方法院刑事判決
111年度訴字第622號
公  訴  人  臺灣臺中地方檢察署檢察官
被      告  紀煦暉


選任辯護人  康皓智律師
            蔡憲騰律師
被      告  陳鵬畯



            林勇志



            王錫雲


            林塏樟


上列被告等因妨害秩序等案件，經檢察官提起公訴（110年度偵
字第38730號），被告等於準備程序中就被訴事實為有罪之陳述
，經告知簡式審判程序之旨，並聽取當事人之意見後，本院合議
庭裁定由受命法官獨任進行簡式審判程序，判決如下：
    主    文
紀煦暉犯在公共場所聚集三人以上下手實施強暴罪，處有期徒刑
參月，如易科罰金，以新臺幣壹仟元折算壹日。緩刑貳年，緩刑
期間付保護管束，並應於本判決確定之翌日起壹年內，向指定之
政府機關、政府機構、行政法人、社區或其他符合公益目的之機
構或團體，提供柒拾小時之義務勞務。
陳鵬畯犯在公共場所聚集三人以上下手實施強暴罪，處有期徒刑
參月，如易科罰金，以新臺幣壹仟元折算壹日。緩刑貳年，緩刑
期間付保護管束，並應於本判決確定之翌日起壹年內，向指定之
政府機關、政府機構、行政法人、社區或其他符合公益目的之機
構或團體，提供柒拾小時之義務勞務。
林勇志犯在公共場所聚集三人以上施強暴在場助勢罪，處拘役參
拾日，如易科罰金，以新臺幣壹仟元折算壹日。緩刑貳年，緩刑
期間付保護管束，並應於本判決確定之翌日起壹年內，向指定之
政府機關、政府機構、行政法人、社區或其他符合公益目的之機
構或團體，提供肆拾伍小時之義務勞務。
王錫雲犯在公共場所聚集三人以上施強暴在場助勢罪，處拘役參
拾日，如易科罰金，以新臺幣壹仟元折算壹日。
林塏樟犯在公共場所聚集三人以上施強暴在場助勢罪，處拘役參
拾日，如易科罰金，以新臺幣壹仟元折算壹日。緩刑貳年，緩刑
期間付保護管束，並應於本判決確定之翌日起壹年內，向指定之
政府機關、政府機構、行政法人、社區或其他符合公益目的之機
構或團體，提供肆拾伍小時之義務勞務。
    犯罪事實
一、紀煦暉因其父親紀梓柱（所涉妨害自由等罪嫌，另經檢察官
    為不起訴處分）與李明恩於民國110年3月26日某時許，在紀
    梓柱位在臺中市○○區○○路0段00號住處經營之檳榔攤前發生
    停車糾紛，對李明恩心生不滿，適紀煦暉於同年3月27日21
    時45分許，騎乘機車搭載林塏樟，前往臺中市○○區○○路0段0
    0號之全聯福利中心龍井中央店購買烤肉用品時，見李明恩
    駕駛之自用小客車停放在上開全聯福利中心前，紀煦暉、林
    塏樟竟與於同日21時45分許騎乘機車到場之林勇志、於同日
    21時46分許步行到場之王錫雲，及於同日21時47分許步行到
    場之陳鵬畯，共同基於強制之犯意聯絡，紀煦暉、陳鵬畯並
    同時基於在公共場所聚集3人以上下手實施強暴之犯意聯絡
    ，及林塏樟、林勇志、王錫雲亦同時基於在公共場所聚集3
    人以上施強暴而在場助勢之犯意聯絡，俟李明恩自上開全聯
    福利中心購物完畢走出店外時，由紀煦暉先上前推李明恩，
    造成李明恩後退且手上購買之物品掉落；陳鵬畯見狀後，亦
    上前拉扯李明恩之左手臂，並於同日21時48分許，動手推打
    李明恩，紀煦暉再上前舉起右手掌摑李明恩之左臉頰，陳鵬
    畯、紀煦暉2人下手實施強暴行為，致李明恩因而受有頭部
    及左上臂挫傷等傷害（紀煦暉等5人被訴傷害罪嫌部分，業
    據撤回告訴，均不另為不受理之諭知，詳下述），林塏樟、
    林勇志、王錫雲則在旁圍繞李明恩，在場助勢，5人共同以
    此強暴方式，要求李明恩向於同日21時46分許，抵達上開全
    聯福利中心前之紀梓柱道歉，使其行無義務之事，惟因李明
    恩不願配合，並報警處理而未遂。
二、案經李明恩告訴臺灣臺中地方檢察署檢察官偵查起訴。
    理    由
一、本案被告紀煦暉、陳鵬畯、林勇志、王錫雲、林塏樟所犯，
    均非死刑、無期徒刑、最輕本刑為3年以上有期徒刑之罪，
    或高等法院管轄第一審之案件，且被告5人於本院準備程序
    中，就前揭被訴事實為有罪之陳述，經受命法官告以簡式審
    判程序之旨，並聽取被告5人、被告紀煦暉之辯護人及公訴
    人之意見後，本院認無不得或不宜改依簡式審判程序進行之
    處，爰依刑事訴訟法第273條之1第1項、第284條之1規定，
    經合議庭評議後，裁定本案由受命法官獨任進行簡式審判程
    序，是本案之證據調查，依刑事訴訟法第273條之2規定，不
    受同法第159條第1項、第161條之2、第161條之3、第163條
    之1及第164條至第170條規定之限制，合先敘明。
二、上開犯罪事實，業據被告紀煦暉、陳鵬畯、林勇志、王錫雲
    、林塏樟於本院準備程序及審理時均坦承不諱（見本院卷第
    74至75頁、第95頁），核與證人即告訴人李明恩於警詢及偵
    訊時之證述（見他卷第67至69頁、第123至126頁、第133頁
    、第205頁、第229頁）、證人紀梓柱於警詢及偵訊時之證述
    （見他卷第83至85頁、第125頁、第206頁、第231至232頁）
    、證人張惠愉（即被告紀煦暉之配偶）於警詢及偵訊時之證
    述（見他卷第161至163頁、第206頁、第232頁）、證人何錦
    葵（即證人紀梓柱之友人）於偵訊時之證述（見他卷第203
    頁）均大致相符，並有員警職務報告書（見他卷第65至66頁
    、第145至147頁）、指認犯罪嫌疑人記錄表（見他卷第71至
    77頁）、童綜合醫院一般診斷書（見他卷第87頁）、刑案現
    場測繪圖（見他卷第89頁）、監視錄影畫面擷取照片（見他
    卷第91至95頁、第173至177頁）、110報案錄音譯文、臺中
    市政府警察局勤務指揮中心受理110報案紀錄單（見他卷第1
    49至151頁）、檢察官勘驗筆錄（見他卷第209至210頁）等
    在卷可稽，足認被告紀煦暉等5人前揭不利己之自白均與事
    實相符，堪以採信。從而，本案事證明確，其等上揭犯行堪
    以認定，均應依法論科。
三、論罪科刑：
　㈠按刑法第150條業於109年1月15日修正公布，並自同年月17日
    生效施行，其立法理由略以：不論在何處、以何種聯絡方式
    （包括社群通訊軟體）聚集，係在遠端或當場為之，均為本
    條之聚集行為，且包括自動與被動聚集之情形，亦不論是否
    係事前約定或臨時起意者均屬之。三人以上在公共場所或公
    眾得出入之場所實施強暴脅迫，就人民安寧之影響及對公共
    秩序已有顯著危害，是將聚集之人數明定為三人以上，不受
    限於須隨時可以增加之情形，以臻明確。不論強暴脅迫是對
    於特定人或不特定人為之，已造成公眾或他人之危害、恐懼
    不安，應即該當該罪成立之構成要件。本罪重在安寧秩序之
    維持，若行為人就本罪之構成要件行為有所認識而仍為本罪
    構成要件之行為，自仍應構成本罪，予以處罰。經查，本件
    被告紀煦暉、陳鵬畯、林勇志、王錫雲、林塏樟均知悉案發
    地點之全聯福利中心前係屬公共場所，且案發時間係在接近
    22時許，當時尚有人、車經過而得以見聞被告等5人聚集該
    處，並對告訴人下手實施強暴行為，已足使見聞之公眾或他
    人恐懼不安，與上開「在公共場所聚集三人以上」之構成要
    件相符，客觀上亦當已危及社會安寧秩序無疑。
  ㈡核被告紀煦暉、陳鵬畯所為，均係犯刑法第150條第1項後段
    之在公共場所聚集三人以上下手實施強暴罪、同法第304條
    第2項、第1項之強制未遂罪；被告林勇志、王錫雲、林塏樟
    所為，均係犯刑法第150條第1項前段之在公共場所聚集三人
    以上施強暴在場助勢罪、同法第304條第2項、第1項之強制
    未遂罪。
  ㈢被告紀煦暉、陳鵬畯、林勇志、王錫雲、林塏樟就上開強制
    未遂犯行，有犯意聯絡及行為分擔；被告紀煦暉、陳鵬畯就
    上開在公共場所聚集三人以上下手實施強暴犯行，有犯意聯
    絡及行為分擔；被告林勇志、王錫雲、林塏樟就上開在公共
    場所聚集三人以上施強暴在場助勢犯行，有犯意聯絡及行為
    分擔，均應論以共同正犯。
  ㈣被告紀煦暉、陳鵬畯以一行為同時觸犯在公共場所聚集三人
    以上下手實施強暴、強制未遂等二罪名；被告林勇志、王錫
    雲、林塏樟以一行為同時觸犯在公共場所聚集三人以上施強
    暴在場助勢、強制未遂等二罪名，均為想像競合犯，應依刑
    法第55條規定，對被告紀煦暉、陳鵬畯從一重論以在公共場
    所聚集三人以上下手實施強暴罪處斷，及對被告林勇志、王
    錫雲、林塏樟從一重論以在公共場所聚集三人以上施強暴在
    場助勢罪處斷。又刑法第150條犯罪構成要件須聚集三人以
    上，性質上屬於聚合犯，應以在場共同實施或在場參與分擔
    實施犯罪之人為限，而依刑法條文有「結夥三人以上」者，
    其本質仍為共同正犯，因已表明為結果多三人以上，故主文
    之記載並無加列「共同」之必要（最高法院79年度台上字第
    4231號判決意旨參照），本條以「聚集三人以上」為構成要
    件，應為相同解釋，故毋庸於主文加列「共同」。
  ㈤刑之加重減輕部分：
  ⒈本件被告王錫雲累犯裁量不加重本刑之理由：
    被告王錫雲前因公共危險案件，經臺灣彰化地方法院以106
    年度交簡字第2099號判決判處有期徒刑4月確定，於106年10
    月12日易科罰金執行完畢乙節，此有臺灣高等法院被告前案
    紀錄表在卷可查（見本院卷第32頁），被告王錫雲於受有期
    徒刑執行完畢後，5年以內故意再犯本件有期徒刑以上之罪
    ，應為累犯。惟依司法院大法官釋字第775號解釋意旨，不
    分情節，一律加重累犯之最低本刑，有違憲法罪刑相當原則
    ，於法律修正前，為避免上述罪刑不相當之情形，法院就該
    個案應依上開解釋意旨裁量是否加重最低本刑，本院審酌被
    告王錫雲構成累犯之前案與其本案之犯罪性質、侵害法益並
    不相同，難認有特別惡性或刑罰反應力薄弱之情，該部分納
    入其品行之情形審酌為已足，爰不依刑法第47條第1項規定
    ，加重其刑。
　⒉本件依刑法第59條規定酌減被告紀煦暉、陳鵬畯刑度：
　　按刑事審判旨在實現刑罰權分配之正義，故法院對有罪被告
    之科刑，應符合罪刑相當之原則，使輕重得宜，罰當其罪，
    以契合社會之法律感情，此所以刑法第57條明定科刑時應審
    酌一切情狀，尤應注意該條所列10款事項以為科刑輕重之標
    準。同法第59條規定：「犯罪之情狀顯可憫恕，認科以最低
    度刑仍嫌過重者，得酌量減輕其刑。」及第74條所定之緩刑
    制度，均旨在避免嚴刑峻罰，法內存仁，俾審判法官得確實
    斟酌個案具體情形，妥適裁量，務期裁判結果，臻致合情、
    合理、合法之理想（最高法院102年度台上字第3046號判決
    意旨參照）。查本件被告紀煦暉、陳鵬畯所犯在公共場所聚
    集三人以上下手實施強暴罪，所為固然漠視國家禁制之規定
    ，亦影響社會治安及秩序，惟被告紀煦暉、陳鵬畯於本院審
    理時均坦承犯行，且被告紀煦暉等5人業與告訴人以新臺幣
    （下同）12萬元達成和解，於簽立和解協議時，一次給付完
    畢，並已獲告訴人之諒解，同意撤回傷害罪嫌部分告訴，此
    有和解協議書、聲請撤回告訴狀各1份在卷可稽（見本院卷
    第109至113頁），又本案施強暴行為之對象僅告訴人1人，
    告訴人所受傷勢輕微，對於社會秩序安全之危害程度尚非重
    大，足認被告紀煦暉、陳鵬畯本件主觀惡性及犯罪情節均非
    至惡重大，而刑法第150條第1項後段之法定本刑為6月以上
    有期徒刑，就本案被告紀煦暉、陳鵬畯而言刑度不可謂不重
    。從而，本院審酌被告紀煦暉、陳鵬畯客觀犯行與主觀惡性
    ，其等可非難性之程度尚屬輕微，殊堪憫恕，認如處以法定
    最低度刑之有期徒刑6月，仍未免予人法律規定過於苛酷的
    感覺，實屬情輕法重，在客觀上足以引起一般人之同情，而
    有堪資憫恕之處，爰均依刑法第59條規定，酌量減輕其刑。
  ㈥刑罰裁量：
    爰以行為人之責任為基礎，審酌被告紀煦暉、陳鵬畯、林勇
    志、王錫雲、林塏樟僅因證人紀梓柱與告訴人間之停車糾紛
    ，即共同在公共場所聚集，被告紀煦暉、陳鵬畯對告訴人下
    手實施強暴行為，致告訴人受有上開傷害，及被告林勇志、
    王錫雲、林塏樟在場助勢，造成公眾或他人之危害、恐懼不
    安，破壞當地之安寧秩序與社會治安，所為實有不該；惟念
    渠等於本院審理時均坦承犯行，並與告訴人達成和解，已如
    前述，犯後態度尚可；兼衡本案被告紀煦暉等5人犯罪之動
    機、目的、手段、危害程度、前科素行（詳卷附臺灣高等法
    院被告前案紀錄表、見本院卷第25至35頁）；暨渠等自陳之
    教育程度、家庭經濟生活狀況（見本院卷第96頁）等一切情
    狀，分別量處如主文所示之刑，並均諭知易科罰金之折算標
    準。
　㈦緩刑：
　⒈被告紀煦暉、陳鵬畯、林勇志、林塏樟前均未曾受有期徒刑
    以上刑之宣告，此有渠等臺灣高等法院被告前案紀錄表在卷
    可憑（見本院卷第25至29頁、第35頁），茲被告紀煦暉、陳
    鵬畯、林勇志、林塏樟犯後終能坦認犯行，犯後態度良好，
    深具悔意，茲念渠等僅因一時失慮，致罹刑典，其等經此偵
    、審教訓後，應知所警惕，信無再犯之虞，是本院認所宣告
    之刑以暫不執行為適當，爰依刑法第74條第1項第1款規定，
    均併予諭知緩刑2年，以啟自新。惟為避免被告紀煦暉、陳
    鵬畯、林勇志、林塏樟因獲得緩刑宣告而心存僥倖，且為使
    其等日後行為更為謹慎，另依刑法第74條第2項第5款規定，
    命被告紀煦暉、陳鵬畯、林勇志、林塏樟應於本判決確定之
    翌日起1年內，各向檢察官指定之政府機關、政府機構、行
    政法人、社區或其他符合公益目的之機構或團體提供如主文
    第1、2、3、5項所示時數之義務勞務，並均依刑法第93條第
    1項第2款規定，諭知於緩刑期間付保護管束。被告紀煦暉、
    陳鵬畯、林勇志、林塏樟如有違反上開負擔，且情節重大者
    ，檢察官得依刑法第75條之1第1項第4款之規定，聲請法院
    撤銷其緩刑之宣告。
　⒉另被告王錫雲有前述經法院判處有期徒刑確定並執行完畢之
    情，核與刑法第74條第1項各款緩刑要件不合，無從為緩刑
    之諭知，特予說明。
四、不另為公訴不受理之諭知部分：
  ㈠公訴意旨另以：被告紀煦暉等5人所為前揭犯行，致告訴人因
    而受有頭部及左上臂挫傷等傷害。因認被告紀煦暉等5人均
    另涉犯刑法第277條第1項之傷害罪嫌等語。
  ㈡按告訴乃論之罪，告訴人於第一審辯論終結前，得撤回其告
    訴，又告訴經撤回者，法院應諭知不受理之判決，刑事訴訟
    法第238條第1項、第303條第3款分別定有明文。
  ㈢經查，本件被告紀煦暉等5人被訴傷害部分，檢察官認其等均
    涉犯刑法第277條第1項之傷害罪，依同法第287條前段規定
    ，須告訴乃論。茲被告紀煦暉等5人業與告訴人達成和解，
    經告訴人撤回其傷害告訴，業如前述，揆諸前開規定，此部
    分原應諭知不受理之判決。然檢察官認被告紀煦暉等5人涉
    犯之傷害罪，與前述經本院認定有罪之在公共場所聚集三人
    以上下手實施強暴或在場助勢罪部分，具有想像競合犯之裁
    判上一罪關係，爰就傷害罪部分，均不另為公訴不受理之諭
    知。
據上論斷，應依刑事訴訟法第273條之1第1項、第299條第1項前
段，刑法第28條、第150條第1項、第304條第2項、第1項、第55
條前段、第59條、第41條第1項前段、刑法第74條第1項第1款、
第2項第5款、第93條第1項第2款，刑法施行法第1條之1第1項，
判決如主文。
本案經檢察官廖聖民提起公訴，檢察官葉芳如到庭執行職務。
中　　華　　民　　國　　111 　年　　6 　　月　　30　　日
                  刑事第十七庭  法  官  孫藝娜
以上正本證明與原本無異。
如不服本判決應於收受判決後20日內向本院提出上訴書狀，並應
敘述具體理由；其未敘述上訴理由者，應於上訴期間屆滿後20日
內向本院補提理由書（均須按他造當事人之人數附繕本）「切勿
逕送上級法院」。
告訴人或被害人如不服判決，應備理由具狀向檢察官請求上訴，
上訴期間之計算，以檢察官收受判決正本之日起算。 
                                書記官  黃詩涵
中　　華　　民　　國　　111 　年　　6 　　月　　30　　日
附錄本案論罪科刑法條全文：
中華民國刑法第150條
在公共場所或公眾得出入之場所聚集三人以上，施強暴脅迫者，
在場助勢之人，處1年以下有期徒刑、拘役或10萬元以下罰金；
首謀及下手實施者，處6月以上5年以下有期徒刑。
犯前項之罪，而有下列情形之一者，得加重其刑至二分之一：
一、意圖供行使之用而攜帶兇器或其他危險物品犯之。
二、因而致生公眾或交通往來之危險。
中華民國刑法第304條
以強暴、脅迫使人行無義務之事或妨害人行使權利者，處3年以
下有期徒刑、拘役或9千元以下罰金。
前項之未遂犯罰之。